臺灣士林地方法院民事裁定
111年度消債清字第13號
債  務  人  徐心紜即徐心筠即徐碧霞


代  理  人  陳鴻琪律師(法扶律師)
上列當事人聲請清算事件，本院裁定如下：
    主  文
聲請駁回。
聲請費用由聲請人負擔。
    理  由
一、按債務人不能清償債務或有不能清償之虞者，得依本條例所
    定更生或清算程序，清理其債務。消費者債務清理條例（下
    稱消債條例）第3條定有明文。又債務人之清償能力，應綜
    合考量債務人之財產、信用及勞力，三者均無法清償債務時
    ，始能認為債務人缺乏清償能力，而屬不能清償。是判斷債
    務人是否有不能清償或有不能清償之虞，宜計算其客觀資產
    是否大於負債，並綜合衡量債權人利用一般程序追償，是否
    會使其陷於無法重建經濟生活之困境，或使之客觀上陷於無
    法重建經濟生活之具體危險等情。次按債務人聲請清算時，
    應提出財產及收入狀況說明書，並應表明下列事項，並提出
    證明文件：一、財產目錄，並其性質及所在地。二、最近5
    年是否從事營業活動及平均每月營業額。三、收入及必要支
    出之數額、原因及種類。四、依法應受債務人扶養之人，消
    費者債務清理條例（下稱消債條例）第81條第1項、第4項定
    有明文。又法院裁定開始清算程序前，得依職權訊問債務人
    、債權人及其他關係人，並得定期命債務人據實報告清算聲
    請前2年內財產變動之狀況；債務人違反前項報告義務者，
    法院得駁回清算之聲請，同條例第82條亦有明文。是債務人
    消債條例向法院聲請清算時，依上開規定應提出財產及收入
    狀況說明書，及其債權人、債務人清冊等文書，俾利法院判
    斷是否具備清算之原因，且法院於裁定開始清算程序前，為
    判斷是否開始清算程序，亦得訊問債務人，並命債務人報告
    其財產變動之狀況，以為裁定之參酌。況清算程序係為保護
    有清理債務誠意之債務人而設，債務人違反前項報告義務，
    足認其欠缺進行清算之誠意，且無聲請清算之真意，自無加
    以保護之必要，亦有上開規定之立法意旨可參。
二、聲請意旨略以：伊有不能清償債務之虞情事，前曾於民國10
    4年11月間依前置協商機制請求共同協商債務清償方案，雖
    經協商成立，惟伊自109年12月起，即因腦中風致右側肢體
    偏癱無法工作，無力償還協商金額，因不可歸責與己之事由
    ，致履行有困難而毀諾。又伊未經法院裁定開始更生程序或
    許可和解或宣告破產，爰依法聲請清算等語。
三、經查：
㈠、債務人雖主張其前雖與最大債權金融機構國泰世華商業銀行
    共同協商債務清償方案，經協商成立，然其後因腦中風致右
    側肢體偏癱無法工作，無固定收入致履行有困難而毀諾，且
    其債務總額達新臺幣（下同）103萬1,892元，有不能清償債
    務之虞等情，並提出醫院診斷證明書、債權人清冊為憑（見
    本院110年度司消債調字第358號卷〔下稱調解卷〕第3頁反面
    、第11頁至第12頁）。惟債務人名下尚有坐落於臺南市西港
    區港南段579至580、691、914至918、918-1、981、981-1、
    982至985、985-1、996、999至1000、1005地號等20筆土地
    （下合稱系爭土地）之財產，此有債務人全國財產稅總歸戶
    財產查詢清單可稽（見調解卷第7頁正反面，本院卷第30頁
    正反面），經本院囑託神碟國際不動產估價師事務所鑑定結
    果，系爭土地價值計275萬3,460元，亦有神碟國際不動產估
    價師事務所111年4月29日神估字第111042903號函所附鑑定
    報告書可佐（見本院卷第77頁至第187頁）。債務人既有上
    開資產，自應變價以清償其債務始符誠信，且依債務人陳報
    所負債務為103萬1,892元，其資產顯然大於負債，並無不能
    清償債務或有不能清償之虞等情形，是本件清算之聲請顯與
    消債條例第3條所定要件不合，難謂合法。債務人雖辯稱：
    系爭土地是繼承而來，共有人眾多，價值不高且出售不易云
    云（見本院卷第197頁），惟其就系爭土地確有變賣不易乙
    情，並未提出任何證據以實其說，自難遽採。
㈡、此外，本件債務人聲請清算後，經本院於111年2月15日裁定
    命其於裁定送達後20日補正如該裁定附表所示文件到院，是
    項裁定已於同年月18日合法送達，有本院送達證書可稽（見
    本院卷第24頁），詎債務人逾期未補正，致本院無從認定其
    財產及收入狀況暨聲請前2年內財產變動之情形。經本院通
    知債務人於111年6月13日到場說明，債務人代理人僅稱：因
    為債務人中風，所以沒有辦法提出資料，只能提出銀行明細
    ，其餘債務人都沒有給我，所以還沒有辦法陳報等語（見本
    院卷第203頁），惟迄今仍未補正，致本院無從審酌債務人
    之實際清償債務能力，顯已違反其應負之協力義務，揆諸上
    開規定，自應駁回本件聲請。
㈢、綜上所述，揆諸首揭規定及說明，本件債務人聲請於法自有
    未合，自應駁回其清算之聲請。
四、爰裁定如主文。
中　　華　　民　　國　　111 　年　　6 　　月　　30　　日
                  民事第三庭　法  官  林靖淳
以上正本係照原本作成。
如對本裁定抗告，應於裁定送達後10日內向本院提出抗告狀，並
繳納抗告費新臺幣1,000 元。
中　　華　　民　　國　　111 　年　　6 　　月　　30　　日
                              書記官  洪忠改